【裁判字號】    98,訴,37
【裁判日期】    990901
【裁判案由】    侵權行為損害賠償
【裁判全文】
臺灣高等法院民事判決                    98年度訴字第37號
原      告  甲○○
訴訟代理人  何一芃律師
複  代理人  陳泰溢律師
訴訟代理人  沈明欣律師
被      告  乙○○
訴訟代理人  林鳳秋律師
複  代理人  曾酩文律師
            鄭牧民律師
上列當事人間侵權行為損害賠償事件，原告提起刑事附帶民事訴
訟，經本院刑事庭裁定移送，本院於中華民國99年8月18日言詞
辯論終結，判決如下：
    主      文
被告應給付原告新臺幣壹拾萬零佰伍拾元，及自民國九十八年
七月十五日起，至清償日止，按年息百分之五計算之利息。
原告其餘之訴及假執行之聲請駁回。
訴訟費用由被告負擔百分之一，餘由原告負擔。
    事實及理由
一、本件原告起訴主張：緣被告為「乙○○婦產科診所」之負責
    人，伊原任職於該診所擔任護士，詎被告於民國（下同）96
    年7月12日下午1時30分許，在上開診所內，因病患醫療費刷
    卡問題與伊發生爭執，竟出手毆打伊，致伊受有雙臂四處瘀
    傷（各約2×1、2×2、3×2、4×3公分）傷害，而支出醫藥
    費用新台幣350元。另因被告上開傷害行為，致伊發生暈眩
    及伴隨右側一耳突發性聽障的問題，致伊因而陸續支出醫藥
    費用15229元、1560元，且減少勞動能力損失計3,332,068元
    ，並受有精神上損害，被告應給付伊慰撫金50萬元。為此依
    侵權行為法律關係被告應賠償伊損害，而聲明：(一)被告應給
    付原告新台幣3,849,153元及自附帶民事起訴狀繕本送達被
    告翌日起至清償日止按年息5%計算之利息。(二)並陳明願供擔
    保請准宣告假執行。
二、被告則以：伊並無原告所陳於上開時地毆打原告之情，原告
    主張聽力受損部分並已逾越刑事案件中所認定之犯罪事實，
    且其聽力受損與系爭事件並無因果關係，原告請求無理由等
    語，資為抗辯，而聲明：(一)原告之訴及假執行之聲請均駁回
    。(二)願供擔保，請准宣告免為假執行。
三、查原告主張被告有上開傷害行為，致其受上開傷勢，應負賠
    責任等語，為被告所否認，並以前詞置辯，是本院所應審究
    者核為：(一)原告就聽力受損部分為請求是否合法？(二)被告有
    無於上開時地毆打原告之行為？(三)如有，與原告聽力受損間
    有無因果關係？(四)原告得請求被告賠償若干？
四、經查：
  (一)本件原告係主張因被告之毆打行為，除受有瘀傷外，並因而
    致其聽力受損，核其主張之侵權行為，仍在刑事事件所認定
    之犯罪事實，僅原告能否證明其聽力受損與被告之毆打行為
    有無因果關係之問題耳，其請求此部分之損害賠償，尚難認
    係不合法，合先敘明。
  (二)被告確有於上開時地毆打原告之行為：
    1.被告固否認有於上揭時地傷害原告，致原告受有雙臂4處
      瘀傷（各約2×1、2×2、3×2、4×3公分）之傷害之行為
      云云。惟查原告確有受有上開傷害，業據其提出國防醫學
      院三軍總醫院（下稱三總）附設民眾診療服務處診斷證明
      書（見附民卷第8頁）為憑，並經本院向三總調取原告相
      關病歷到院，有該院三軍總醫院97年6月2日函所附三軍總
      醫院急診病歷、急診部外傷簡圖附卷可佐（見本院卷第
      108、109頁）。
    2.次查被告於刑案偵查時並不否認原告係自己離職，當天確
      實有開會討論這件刷卡的事（見臺灣士林地方法院檢察署
      96年度偵字第12414號卷第29頁），並經本院調查上開刑
      事卷全卷閱明屬實，應認原告主張兩造於96年7月12日因
      醫療費刷卡問題發生爭執，其於遭被告毆打後即於同年月
      15日自行離職等語屬實。衡諸常情，若非遭被告毆打而憤
      怨難平，要無甘冒自絕於醫療體系外之風險而起訴主張之
      理。復參酌上開病歷所載診療時間，與原告指稱被傷害之
      時間甚為接近，應認原告之主張較為可採。被告抗辯原告
      係前往內湖診治、時間相隔二日，顯見所言不實，依其所
      述不可能受有上開瘀傷云云，尚難憑取。
    3.至於上開刑事案件，證人詹榮枝、林鈺樺於刑事第一審審
      理時大多以「沒看到」、「不記得」等語帶過，惟詹榮枝
      當時仍在被告診所服務，證人林鈺樺雖已離職，惟仍在醫
      療體系服務，囿於護士對醫師敬畏，大多均抱著不願得罪
      醫生之心態，伊證詞難免有所保留，二人證述或容有主觀
      認知，尚難作為有利於被告之認定。
  (三)被告上開行為與原告聽力受損間並無因果關係：
    查原告固主張其另因被告上開傷害行為，致伊發生暈眩及伴
    隨右側一耳突發性聽障的問題，致伊因而陸續支出醫藥費用
    15229元、1560元，且減少勞動能力損失計3,332,068元，並
    受有精神上損害云云。惟經本院將原告相關病歷送請行政院
    國軍退除役官兵輔導委員會臺北榮民總醫院鑑定結果，被告
    上開行為所造成之傷害應不致於引起突發性聽障情形，96年
    7月31日有關耳鳴之主訴顯示兩耳耳鳴超過一年之久，96年7
    月31日有關耳鳴之主訴，應與96年8月18日右側突發性聽障
    無直接關連等情，有該院99年5月4日北總耳字第0990009319
    號函在卷可佐（見本院卷第113頁），堪認被告抗辯原告聽
    力受損與本件被告上開行為並無因果關係等語為可採，原告
    此部分之主張殊無足取。
  (四)原告得請求被告賠償之金額：
    1.按因故意或過失不法侵害他人之權利者，負損害賠償責任
      。不法侵害他人之身體或健康者，對於被害人因此喪失或
      減少勞動能力或增加生活上之需要時，應負損害賠償責任
      。不法侵害他人之身體、健康、名譽、自由、信用、隱私
      、貞操，或不法侵害其他人格法益而情節重大者，被害人
      雖非財產上之損害，亦得請求賠償相當之金額。其名譽被
      侵害者，並得請求回復名譽之適當處分。民法第184條第1
      項、第193條第1項、第195條第1項分別定有明文。
    2.醫藥費用：
      查原告因被告上開傷害行為支出醫藥費350元，為兩造所
      不爭執，並有收據在卷可參（見附民卷第7頁），依上開
      說明，應認原告此部分主張有理由，至原告其餘主張因突
      發性聽障，致因而陸續支出醫藥費用15229元、1560元，
      且減少勞動能力損失計3,332,068元部分，並主張亦受有
      精神上損害云云，因與被告行為無因果關係，已如前述，
      其此部分請求，自屬無據。
    3.精神慰藉金：
      查原告受傷多處，肉體、精神確受有痛苦，本院斟酌被告
      因刷卡細故即予毆打原告，及原告為護士，96年所得計
      295,536元，名下有汽車及投資多筆；被告為醫生，任診
      所負責人，96年所得為13,255,417元，並有土地及汽車各
      乙筆，及兩造之身分、地位、經濟能力等，認為原告請求
      10萬元慰撫金，尚屬公允，逾此數額之請求，為無理由。
五、綜上所述，原告依侵權行為之法律關係，請求被告賠償醫藥
    費350元、精神慰撫金10萬元及自附帶民事訴訟起訴狀繕本
    送達被告翌日即98年7月15日起算之法定遲延利息範圍內為
    有理由，應予准許；逾上開准許金額之其餘請求，則為無理
    由，應予駁回。又本判決所命被告給付之100,350元本息，
    未逾150萬元，本院判決後即行確定，自無依原告聲請再予
    宣告假執行之必要，爰將其假執行之聲請予以駁回。
六、本件事證已臻明確，兩造其餘之主張、陳述及所提之證據資
    料，核與判決結果無何影響，爰不一一論述，附此敘明。
七、據上論結，本件原告之訴，為一部有理由，一部無理由，依
    民事訴訟法第79條，判決如主文。
中    華    民    國    99    年    9     月    1     日
                    民事第二庭
                        審判長法  官  吳謙仁
                              法  官  李瓊蔭
                              法  官  黃莉雲
正本係照原本作成。
原告如不服本判決，應於收受送達後20日內向本院提出上訴書狀
，其未表明上訴理由者，應於提出上訴後20日內向本院補提理由
書狀（均須按他造當事人之人數附繕本）上訴時應提出委任律師
或具有律師資格之人之委任狀；委任有律師資格者，另應附具律
師資格證書及釋明委任人與受任人有民事訴訟法第466條之1第1
項但書或第2項（詳附註）所定關係之釋明文書影本。如委任律
師提起上訴者，應一併繳納上訴審裁判費。
被告不得上訴。
中    華    民    國    99    年    9     月    2     日
                              書記官  魏汝萍
附註：
民事訴訟法第466條之1（第1項、第2項）：
對於第二審判決上訴，上訴人應委任律師為訴訟代理人。但上訴
人或其他法定代理人具有律師資格者，不在此限。
上訴人之配偶、三親等內之血親、二親等內之姻親，或上訴人為
法人、中央或地方機關時，其所屬專任人員具有律師資格並經法
院認為適當者，亦得為第三審訴訟代理人。

司法院資訊處製作；財團法人民間司法改革基金會備份。
